【裁判字號】    98,聲,3160
【裁判日期】    980709
【裁判案由】    聲請定其易科罰金之折算標準
【裁判全文】
臺灣臺中地方法院刑事裁定              98年度聲字第3160號
聲  請  人  臺灣臺中地方法院檢察署檢察官
受  刑  人  甲○○
                    現於臺灣臺中監獄執行中
上列聲請人因受刑人毒品危害防制條例等案件，有二裁判以上已
定其應執行之刑，聲請定其易科罰金之折算標準（97年度執字第
15921號、98年度執聲字第2431號），本院裁定如下：
    主  文
甲○○所犯如附件所示之罪，其宣告刑及應執行刑，如易科罰金
，均以新臺幣壹仟元折算壹日。
    理  由
一、聲請意旨略以：本件受刑人甲○○因附件即臺灣臺中地方法
    院97年度訴字第3046號刑事判決所示之罪，經判處應執行有
    期徒刑8月確定，因所犯數罪均屬最重本刑為5年以下有期徒
    刑之罪，而分別所受之有期徒刑宣告均未逾6個月，依照司
    法院大法官於民國（下同）98年6月19日公布之釋字第662號
    解釋意旨，關於數罪併罰，數宣告刑均得易科罰金，而其定
    應執行之刑逾6個月者，亦得易科罰金。上開確定裁判所定
    之應執行刑並未諭知易科罰金之折算標準，爰聲請就所定之
    應執行刑諭知易科罰金之折算標準等語。
二、按「裁判確定前犯數罪者，併合處罰之」；「數罪併罰，有
    二裁判以上者，依刑法第51條之規定，定其應執行之刑」，
    刑法第50條、第53條分別定有明文。另按「犯最重本刑為5
    年以下有期徒刑以下之刑之罪，而受6個月以下有期徒刑或
    拘役之宣告者，得以新臺幣1千元、2千元或3千元折算1日，
    易科罰金。但確因不執行所宣告之刑，難收矯正之效，或難
    以維持法秩序者，不在此限。前項規定於數罪併罰，其應執
    行之刑未逾6月者，亦適用之。」，亦為刑法第41條所明定
    。再按司法院釋字第662號解釋謂：「中華民國九十四年二
    月二日修正公布之現行刑法第四十一條第二項，關於數罪併
    罰，數宣告刑均得易科罰金，而定應執行之刑逾六個月者，
    排除適用同條第一項得易科罰金之規定部分，與憲法第二十
    三條規定有違，並與本院釋字第三六六號解釋意旨不符，應
    自本解釋公布之日起失其效力。」。又判決主文未記載易科
    罰金之折算標準，檢察官及被告均得聲請法院裁定之，亦據
    司法院24年11月23日院字第1356號解釋在案；再有罪之判決
    書，應於主文內載明所犯之罪，且若諭知有期徒刑或拘役者
    ，如得易科罰金，應記載其折算之標準，亦為刑事訴訟法第
    309條第2款所明定。
三、經查，本件受刑人因犯附件所示毒品危害防制條例等罪，業
    經本院以97年度訴字第3046號刑事判決判處有期徒刑6月、3
    月，並定其應執行刑為有期徒刑8月確定等情，有上開判決
    書及臺灣高等法院被告前案紀錄表附卷可稽。查刑法第41條
    第2項固規定數罪併罰，其應執行之刑未逾6月者，始適用同
    條第1項之規定，亦即數罪併罰應執行之刑逾6月者，不得諭
    知易科罰金。惟上開刑法第41條第2項規定，業經司法院大
    法官於98年6月19日公布之釋字第662號解釋宣告違憲，並自
    該解釋公布之日起失其效力，是本件受刑人所犯如附件所示
    之案件，經本院定應執行刑後，仍應本諸前開司法院釋字第
    366號、662號解釋意旨，諭知易科罰金之折算標準，經本院
    審核各有關案卷後，認本件聲請係屬正當，應予准許，爰裁
    定如主文所示。
四、依刑事訴訟法第220條、第477條第1項，刑法第53條、第51
    條第5款、第41條第1項前段，大法官釋字第662號解釋，裁
    定如主文。
中    華    民    國    98    年    7     月    9     日
                  刑事第八庭    法  官  黃家慧
以上正本證明與原本無異。
如不服本裁定，應於送達後5日內，向本院提出抗告狀。
                                書記官  陳靖騰
中    華    民    國    98    年    7     月    9     日
附件
臺灣臺中地方法院刑事判決              97年度訴字第3046號
公  訴  人  臺灣臺中地方法院檢察署檢察官
被      告  甲○○  男  36歲（民國○○年○月○○日生）
                    身分證統一編號：Ｚ000000000號
                    住臺中縣沙鹿鎮鎮○路○段90號
上列被告因違反毒品危害防制條例案件，經檢察官提起公訴（97
年度毒偵字第3295號），嗣經本院合議庭裁定由受命法官獨任行
簡式審判程序，本院判決如下：
    主    文
甲○○施用第一級毒品，處有期徒刑陸月；又施用第二級毒品，
，處有期徒刑月。應執行有期徒刑捌月。
    犯罪事實
一、甲○○前因施用毒品案件，經本院93年度毒聲字第1456號裁
    定送觀察、勒戒後，認無繼續施用毒品之傾向，於民國93年
    12月1日無繼續施用傾向執行完畢釋放，並經臺灣臺中地方
    法院檢察署檢察官以93年度毒偵字第4420號為不起訴處分確
    定。復基於施用第一級毒品之犯意，於97年5月23日上午9時
    許，在其友人位於臺中市○○路段之住處內，先以將第一級
    毒品海洛因置於注射針筒內，再以水稀釋混合後，注射於身
    體血管之方式，施用第一級毒品海洛因1次；再基於施用第
    二級毒品甲基安非他命之犯意，以將第二級毒品甲基安非他
    命置於玻璃球吸食器內，再以火燒烤產生濃煙而以口鼻吸食
    之方式，施用第二級毒品甲基安非他命1次。嗣於97年5月24
    日下午5時20分許，在臺中縣清水鎮○○路48之38號前，為
    警查獲，經警採集其尿液送驗，結果呈嗎啡及甲基安非他命
    陽性反應。
二、案經臺中縣警察局清水分局報請臺灣臺中地方法院檢察署檢
    察官偵查起訴。
    理    由
一、上開事實，業據被告甲○○於本院審理時坦承不諱，且被告
    為警查獲所採集尿液，經送驗結果，呈嗎啡及甲基安非他命
    陽性反應，有中山醫學大學附設醫院檢驗科藥物檢測中心97
    年6月5日實驗編號第0000000號檢驗報告1紙在卷可證，堪認
    被告上開自白確與事實相符，足以採信。查被告前因施用毒
    品案件，經本院93年度毒聲字第1456號裁定送觀察、勒戒後
    ，認無繼續施用毒品之傾向，於民國93年12月1日無繼續施
    用傾向執行完畢釋放，並經臺灣臺中地方法院檢察署檢察官
    以93年度毒偵字第4420號為不起訴處分確定之事實，有臺灣
    臺中地方法院檢察署刑案資料查註紀錄表、臺灣高等法院被
    告前案紀錄表各1份附卷足憑，其於觀察勒戒執行完畢獲釋
    放後5年內，再犯毒品危害防制條例第10條之罪，事證明確
    ，被告犯行，洵堪認定。
二、查海洛因、甲基安非他命分別係毒品危害防制條例第2條第2
    項第1款、第2款規定之第一級、第二級毒品，是被告所為，
    係犯同條例第10條第1項之施用第一級毒品罪，及同條第2項
    之施用第二級毒品罪。被告持有第一級、第二級毒品之行為
    ，各應為施用第一級、第二級毒品之行為所吸收，均不另論
    罪。被告所犯上開2罪，罪名互異，行為個別，應分論併罰
    。爰審酌被告前經因施用毒品，經送觀察、勒戒後，因無繼
    續施用之傾向執行完畢釋放出所，有上開刑案紀錄表可查，
    5年內再為施用，顯見其戒除毒癮之意志薄弱，然施用毒品
    究屬戕害自身健康之犯罪，被告施用毒品尚未造成他人明顯
    之危害，且於本院審理中已坦承犯行，犯後態度尚稱良好，
    並兼衡被告犯罪之動機、目的、手段、生活狀況及智識程度
    ，暨公訴人請求科以適當之刑等一切情狀，量處如主文所示
    之刑，並定其應執行之刑。
據上論斷，應依刑事訴訟法第273條之1第1項、第299條第1項前
段，毒品危害防制條例第10條第1項、第2項，刑法第11條前段、
第51條第5款，判決如主文。
本案經檢察官吳昆璋到庭執行職務。
中    華    民    國    97    年    8     月    29    日
                  刑事第14庭    法  官  林世民
上正本證明與原本無異。
如不服本判決，應於送達後10日內向本院提出上訴狀（須附繕本
），上訴於臺灣高等法院臺中分院。
                                書記官  紀俊源
中    華    民    國    97    年    8     月    29    日
附錄論罪科刑法條：
毒品危害防制條例
第10條施用第一級毒品者，處6月以上5年以下有期徒刑。
施用第二級毒品者，處3年以下有期徒刑。


司法院資訊處製作；財團法人民間司法改革基金會備份。
